【裁判字號】    97,交聲,2775
【裁判日期】    980120
【裁判案由】    聲明異議
【裁判全文】
臺灣高雄地方法院交通事件裁定
            97年度交聲字第2775號
原處分機關  高雄市政府交通局
受處分人即
異  議  人  甲○○
上列異議人即受處分人因違反道路交通管理處罰條例案件，對於
高雄市政府交通局於96年11月26日所為之裁決處分（原處分案號
：高市交裁字第裁32-V00000000號）聲明異議，本院裁定如下：
    主    文
異議駁回。
    理    由
一、原處分意旨略以：受處分人即異議人甲○○（下稱異議人）
    駕駛車牌號碼LJ-99 號超大重型機車，於民國（下同）97年
    11月2 日15時30分許，行經屏東縣潮州鎮（近新埤鄉○○道
    台一線423.5 至423 公里附近路段南向北外側車道，最高速
    限為每小時70公里，經警車上雷達測速器測速，測得上開車
    輛有「汽車駕駛人行車速度，超過規定最高時速40公里以上
    60公里（57公里）以下」之違規情形，經屏東縣政府警察局
    潮州分局員警逕行舉發（原舉發案號：V00000000 號），異
    議人未於舉發單所載應到案日期前自動按最低標準執行，原
    處分機關因依道路交通管理處罰條例第40條規定，裁處異議
    人罰鍰新台幣（下同）2000元，併記違規點數1 點等語。
二、異議意旨略以：伊確有駕駛上開超大重型機車行經該處，但
    實際沒有開那麼快，當時行車速度不可能時速127 公里，伊
    才在前一路口（南洲加油站起點，標示423.9 公里處）綠燈
    起步，伊旁邊1 部車輛車速比伊更快，潮州分局員警雷射鎗
    實際掃到該部開快車者，員警未將之攔下，竟對伊舉發違規
    ，實為違規嫁禍，依法聲明異議，請撤銷原處分等語。
三、按汽車駕駛人，行車速度，超過規定之最高時速，或低於規
    定之最低時速，除有第43條第1 項第2 款情形外，處新臺幣
    1 千2 百元以上2 千4 百元以下罰鍰；併予記違規點數1 點
    。道路交通管理處罰條例第40條、第63條第1 項第1 款分別
    定有明文。再汽車駕駛人之行為，經以科學儀器取得證據資
    料證明其行為違規，當場不能或不宜攔截製單舉發者，得逕
    行舉發，取證之科學儀器應採固定式，並定期於網站公布其
    設置地點。但汽車駕駛人之行為，有行車速度超過規定之最
    高速限者，不在此限，惟採用固定或非固定式科學儀器取得
    證據資料證明者，於一般道路須至少於100 公尺前，明顯標
    示之。又前開逕行舉發，應記明車輛牌照號碼、車型等可資
    辨明之資料，查明汽車所有人姓名或名稱、住址後，製單舉
    發處罰之，復為同條例第7 條之2 第1 項第7 款、第2 項第
    9 款、第3 項、第4 項所明定。查其立法用意，不外表明科
    處違規人行政裁罰之目的在敦促駕駛人依行車速限駕駛，是
    以科學儀器採證，由主管機關在明顯處告示，用以提醒駕駛
    人依道路限速行駛，以期在駕駛人避免受罰之預期心理下，
    達到依行車速限駕駛，進而維護行車安全之最大效益，非謂
    如有違反規定即允許駕駛人超速行駛，合先敘明。
四、經查：
  (一)本件異議人駕駛系爭車輛，於前揭時、地，為警以非固定式
    之雷射測速儀測獲其行車速度高達127 公里，已超速57公里
    ，有「行車速度超過規定之最高時速40公里以上未滿60公里
    」之違規事實，經屏東縣政府警察局潮州分局員警製單舉發
    ，並經原處分機關裁處以異議人違反同條例第40條，併依第
    63條第1 項第1 款規定，裁處異議人罰鍰2000元，並記違規
    點數1 點等情，異議人並未爭執（參異議人聲明異議狀），
    復有屏東縣政府警察局屏警交字第V00000000 號舉發違反道
    路交通管理事件通知單、原處分機關高市府交裁字第裁32-V
    00000000號違反道路交通管理事件裁決書及舉發違規照片在
    卷可參，堪信為真實。
  (二)異議人雖以上開情詞異議。惟：本件主管機關於屏東縣潮州
    鎮省道台一線北向車道上開舉發超速路段前，設置「常有測
    速照相」交通號誌牌，標示該路段最高速限為「每小時70公
    里」，而設置警告標誌位置，係在測速地點前約300 公尺處
    等情，有屏東縣政府警察局潮州分局97年11月19日潮警交字
    第0970016575號函、警告標誌相片4 紙在卷足稽（參本院卷
    第3 至5 頁），且以警告標誌相片顯示四周環境，該處係郊
    區道路，背景單純而空曠，除道路及樹木、草地外，並無其
    餘足以干擾視線之標誌、廣告物或建築物等，且警告標誌牌
    以黃色為底，高約1 米以上，與附近之綠色背景呈強烈對比
    ，較諸市區內之警告標誌，更加明顯、清晰；是其設置警告
    標誌位置，已符合道路交通管理處罰條例第7 條之2 第3項
    規定「非固定式科學儀器取得證據資料證明者，於一般道路
    須至少於100 公尺前，明顯標示之」要求。且該相片既係於
    舉發當日所攝，實無先行實施採證測速儀器，始事後補設警
    告標誌之理。足認該警告標誌之設置，已符合「明顯」、「
    至少100 公尺前」之要件，是其合法性亦無疑義。
  (三)異議人雖辯稱：當時其旁車道另有1 部車超速，員警誤認其
    違規超速云云。然本件採證儀器係雷射測速照相系統，業經
    經濟部標準檢驗局檢定合格（編號JOGA0000000A），有效期
    限至97年12月31日，且證人即舉發警員鞠曉明於本院現場勘
    驗時具結證稱：伊當時站在台一線北上慢車道靠近邊線位置
    ，一邊看著測速儀，一邊監看違規車輛，當時異議人是駕駛
    超大重型機車，有開大燈，在遠處就很明顯，異議人在北上
    外車道423.5 至423 公里間超速行駛，伊車上測速儀測到時
    速127 公里，伊等就鎖定那一部；當時雖北上內側車道另有
    1 部小客車，時速約70至80公里，異議人機車騎在外側車道
    ，異議人看到伊等後時速就遞減，內側快車道自小客車時速
    仍不變，2 部車到伊前面剛好平行經過；異議人機車在伊前
    面路段約200 公尺時，伊就拿旗子揮停，且有吹哨子示意異
    議人停車受檢等語明確，有本院現場勘驗筆錄在卷可稽（參
    本院卷第15頁）。再經本院現場勘驗結果：該部雷射測速儀
    開啟後，測速儀面對警車透明擋風板，站在警車前可看出測
    速儀上速度變化，及南向北車輛動向之情況，且同一時間僅
    鎖定1 部時速最高車輛，而測速儀器上速度值會隨該車速之
    增減而反映實際速度等情明確，有本院勘驗筆錄及勘驗現場
    照片在卷足憑（參本院卷第16、23、24頁），可見該部雷射
    測速儀操作功能正常。又舉發（2） 日15時30分許，該路段
    省道北向有2 快車道，1 慢車道，天候正常，取締員警所佔
    位置可反向（南）目視觀看道該省道北向路段達500 公尺以
    上，並不影響其觀察測速儀鎖定最高速車輛速度變化，以及
    內、外側快車道車輛有無超車之情形，亦有現場勘驗照片4
    紙在卷足參（參本院卷第22、25頁）。是本件採證儀器之準
    確度及正確性，應值信賴。異議人經傳喚其勘驗未到場，所
    辯與上開科學證據及現場狀況不符，自無可採。
五、綜上所述，異議人駕駛系爭車輛於上開時、地，有「行車速
    度超過規定之最高時速40公里以上，未滿60公里」之違規屬
    實，且雷射測速儀鎖定功能正常無訛，異議人空言指謫舉發
    有誤，並無理由。是原處分據此裁處異議人罰鍰2000元，併
    記違規點數1 點，於法尚無不合，應予維持。本件異議，為
    無理由，應予駁回。
據上論結，爰依道路交通管理處罰條例第87條第2 項，道路交通
案件處理辦法第19條，裁定如主文。
中    華    民    國    98    年    1     月    20    日
                  交通法庭    法  官  李昆南
以上正本證明與原本無異。
如不服本裁定應於送達後5日內向本院提出抗告狀。
中    華    民    國    98    年    1     月    20    日
                              書記官  黃美玲


司法院資訊處製作；財團法人民間司法改革基金會備份。
